臺灣新北地方法院板橋簡易庭小額民事判決
　　　　　　　　　　　　　　　　　 110年度板小字第1706號

原　　　告　邱公卜　
被　　　告　陳囿霖　
訴訟代理人　葉庭郡　
上列當事人間請求侵權行為損害賠償事件，於民國110年10月26
日言詞辯論終結，本院判決如下：
    主  文
被告應給付原告新臺幣貳萬玖仟零肆拾陸元及自民國一百一十年
四月三十日起至清償日止，按年息百分之五計算之利息。
原告其餘之訴駁回。
訴訟費用新臺幣壹仟元由被告負擔新臺幣參佰零陸元，餘由原告
負擔。
本判決原告勝訴部分得假執行。但被告如以新臺幣貳萬玖仟零肆
拾陸元為原告預供擔保，得免為假執行。
    理  由  要  旨
一、原告起訴主張：被告於民國109年8月21日15時40分騎乘車牌
    號碼000-0000號機車(下稱A車)，行經新北市樹林區環漢路5
    段與四維路口處時，因未注意車前狀況且超速行駛之過失，
    致撞擊原告所有並由訴外人邱介力所駕駛、在上開路口左轉
    彎之車牌號碼0000-0 0號自用小客車（下稱系爭車輛），致
    系爭車輛受損，經送修後支出修復費用新臺幣（下同）
    97,600元（工資53,700元、零件43,900元），惟原告僅請求
    95,000元，被告依法應負賠償責任。爰依侵權行為損害賠償
    之法律關係請求被告給付95,000元及法定利息一節，業據提
    出新北市政府車輛行車事故鑑定會新北車鑑字第0000000號
    鑑定意見書、估價單及系爭車輛行照等件資料為證，被告到
    庭固不爭執駕駛A車不慎與系爭車輛發生車禍及原告所主張
    修復費用數額，惟否認為全部之肇事責任，並以：就系爭事
    故原告之使用人訴外人邱介力即亦應負擔部分肇事責任，另
    系爭車輛修復費用請求依法折舊等語置辯。則本件所應審究
    者厥為：被告就本件車禍之發生是否有肇事責任？原告之使
    用人是否與有過失？原告得請求之金額為何？
二、按「汽車行駛至交岔路口，其行進、轉彎，應依下列規定：
    轉彎車應讓直行車先行。」、「汽車行駛時，駕駛人應注意
    車前狀況及兩車並行之間隔，並隨時採取必要之安全措施，
    …」、「行車速度，依速限標誌或標線之規定，無速限標誌
    或標線者，應依下列規定：一、行車時速不得超過五十公里
    。」，道路交通安全規則第102條第1項第7款、第94條第3項
    及第93條第1項分別著有規定。經查：就本件車禍發生之經
    過，系爭車輛駕駛人即訴外人邱介力於警詢時略稱：「…太
    陽從我後方照來，我視野很好，我要左轉，有停下來察看，
    沒有來車我才左轉，對方面對太陽，對方靠近我時速度很快
    ，有點偏右我以為他要右轉，我停下來，但是他還是撞上來
    」等語，被告則陳稱：「…我直行，對方要左轉，他有停下
    來。20公尺遠時有一台車直行過去，我就跟著直行，我過路
    口中心時，對方就往前開，就發生碰撞，時速約70公里」等
    語，有本院依職權向新北市政府警察局樹林分局調取之本件
    車禍案卷可佐，足認本件車禍發生之原因，為訴外人邱介力
    駕駛系爭車輛行經肇事路口，轉彎車未讓直行車先行，及被
    告騎乘A車未注意車前狀況且超速行駛所致甚明，而本件車
    禍事故之肇事責任歸屬，經訴外人邱介力聲請送請新北市政
    府車輛行車事故鑑定委員會鑑定結果，與本院認定相同，有
    新北市政府車輛行車事故鑑定會新北車鑑字第0000000號鑑
    定意見書在卷可憑，爰審酌本件交通事故發生之經過情形及
    情節，認兩造應各負50%過失比例責任，則原告主張：因被
    告騎乘車輛車速過快，就本件車禍發生之原因應負全部責任
    云云，尚屬無據。本件被告既有違反道路交通安全規則第94
    條第3項及第93條第1項規定，原告並因而受有損害，則被告
    之加害行為與原告之受損害間具有相當因果關係，被告復未
    能舉證證明於防止損害之發生，已盡相當之注意，被告自應
    賠償原告因此所生之損害。
三、次按「汽車、機車或其他非依軌道行駛之動力車輛，在使用
    中加損害於他人者，駕駛人應賠償因此所生之損害。但於防
    止損害之發生，已盡相當之注意者，不在此限。」、「因故
    意或過失，不法侵害他人之權利者，負損害賠償責任。」，
    「不法毀損他人之物者，被害人得請求賠償其物因毀損所減
    少之價額。」、「負損害賠償責任者，除法律另有規定或契
    約另有訂定外，應回復他方損害發生前之原狀。因回復原狀
    而應給付金錢者，自損害發生時起，加給利息。第1項情形
    ，債權人得請求支付回復原狀所必要之費用，以代回復原狀
    。」，民法第191條之2、第184條第1項前段、第196條及第
    213條分別定有明文。再按物被毀損時，被害人除得依民法
    第196條請求賠償外，並不排除民法第213條至第215條之適
    用。依民法第196條請求賠償物被毀損所減少之價額，得以
    修復費用為估定之標準，但以必要者為限（例如︰修理材料
    以新品換舊品，應予折舊），最高法院77年度第9次民事庭
    會議決議（1）可資參照。經查，系爭車輛係於94年8月（推
    定為15日）出廠使用，有系爭車輛行照在卷可佐，至109年8
    月21日受損時，已實際使用逾5年，而本件修復費用為97
    ,600元（工資53,700元、零件43,900元），有估價單附卷可
    參，且係以新零件更換被損之舊零件，則以修理費作為損害
    賠償之依據時，自應將零件折舊部分予以扣除。本院依「營
    利事業所得稅結算申報查核准則」第95條第8項：「固定資
    產提列折舊採用定率遞減法者，以1年為計算單位，其使用
    期間未滿1年者，按實際使用之月數相當於全年之比例計算
    之，不滿1個月者，以月計。」及行政院所頒「固定資產耐
    用年數表」及「固定資產折舊率表」之規定，非運輸業用客
    車、貨車耐用年數為五年，依定率遞減法每年折舊千分之
    369，其最後1年之折舊額，加歷年折舊累積額，總和不得超
    過該資產成本原額之9/10計算方法，是系爭車輛之折舊年數
    逾5年，零件折舊後為4,391元【第1年折舊值43,900×
    0.369=16,199、第1年折舊後價值43,900-16,199=27,701，
    第2年折舊值27,701×0.369=10,222、第2年折舊後價值
    27,701-10,222=17,479，第3年折舊值17,479×0.369=6,450
    、第3年折舊後價值17,479-6,450=11,029，第4年折舊值
    11,029×0.369=4,070、第4年折舊後價值11,029-4,070=
    6,959，第5年折舊值6,959×0.369=2,568、第5年折舊後價
    值6,959-2,568=4,391，元以下四捨五入】，至於工資
    53,700元則不因新舊車輛而有所不同，被告自應全額賠償，
    合計58,091元（計算式：4,391元＋53,700元＝58,090元)。
四、末按「損害之發生或擴大，被害人與有過失者，法院得減輕
    賠償金額，或免除之。」、「前二項之規定，於被害人之代
    理人或使用人與有過失者，準用之。」，民法第217條第1項
    及第3項分別定有明文。又借用人既實際使用車輛，自屬汽
    機車所有人即出借人之使用人，應有民法第217條第3項規定
    之適用（臺灣高等法院104年法律座談會民事類提案第5號審
    查意見參照）。經查：訴外人邱介力既向原告借用系爭車輛
    ，應認為訴外人邱介力為原告之使用人，而原告應承擔訴外
    人邱介力之過失，則原告亦應就本件事故所生損害依過失比
    例分擔部分損害，被告自得主張過失相抵，爰審酌本件交通
    事故發生之經過情形及情節，認兩造應各負50%過失比例責
    任，即原告得請求被告賠償之費用應減為29,046元（計算式
    ：58,091元×50%＝29,045.5元，元以下四捨五入）。
五、從而，原告本於侵權行為損害賠償之法律關係，請求被告給
    付95,000元及自起訴狀繕本送達翌日起至清償日止，按年息
    5％計算之利息，於上開29,046元及自110年4月30日起至清
    償日止，按年息5％計算之利息，於法有據，應予准許，逾
    此部分之請求，難謂有理，應予駁回。
六、本件事證已臻明確，兩造其餘攻擊、防禦方法與判決之結果
    不生影響，爰不一一贅論，併此敘明。
七、本件係關於請求金錢之給付，且其標的金額或價額在100,00
    0元以下者之小額訴訟，應併依民事訴訟法第436條之19之規
    定，確定兩造應負擔之訴訟費用額為如主文第3項所示金額
    ，及就被告敗訴部分依職權宣告假執行及被告得供相當擔保
    金額而免為假執行。
中　　華　　民　　國　 110　　年　　11　　月　　30　　日
                  臺灣新北地方法院板橋簡易庭
                      法  官  李昭融
以上正本係照原本作成。
如不服本判決，應於收受送達後20日內以違背法令為理由向本庭
（新北市○○區○○路○段00巷0號）提出上訴狀並表明上訴理
由（應表明一、原判決違背法令及其具體內容；二、依訴訟資料
可認為原判決有違背法令之具體事實），如於本判決宣示後送達
前提起上訴者，應於判決送達後20日內補提上訴理由書（須附繕
本），未依上揭期間補提合法上訴理由者，法院得逕以裁定駁回
上訴。如委任律師提起上訴者，應一併繳納上訴審裁判費。
中　　華　　民　　國　 110　　年　　11　　月　　30　　日
                      書記官  王昱平